臺灣苗栗地方法院刑事判決　　　　　　　95年度訴緝字第22號
公　訴　人　臺灣苗栗地方法院檢察署檢察官
被　　　告　甲○○
　　　　　　　　　　　號
上列被告因偽造文書等案件，經檢察官提起公訴（92年度偵字第
2148號），因被告於準備程序中就被訴事實為有罪之陳述，經本
院合議庭裁定由受命法官獨任進行簡式審判程序，本院判決如下
：
    主  文
甲○○連續犯行使偽造私文書罪，處有期徒刑陸月，如易科罰金
，以銀元佰元即新臺幣玖佰元折算壹日，緩刑年。甲○○應
向被害人支付之財產上損害賠償金額及其支付方式均詳如附表一
所示。
　　犯罪事實及理由
一、本件犯罪事實及證據，除證據部分應補充「被告甲○○於本
    院審理時之自白（見95年度訴緝字第22號第84頁）」外，其
    餘犯罪事實及證據，均與檢察官起訴書之記載相同，茲引用
    之（如附件）。
二、新舊法比較之說明：
    被告行為後，刑法業於94年2 月2 日經總統以華總一義字第
    09400014901 號令修正公布，並於95年7 月1 日施行（下稱
    新法，修正前刑法下稱舊法）。按新法第2 條第1 項規定，
    「行為後法律有變更者，適用行為時之法律。但行為後法律
    有利於行為人者，適用最有利於行為人之法律」。參酌最高
    法院95年度刑事庭第8 次會議決議，該條係規範行為後法律
    變更所生新舊法律比較適用之準據法，於新法施行後，應適
    用新法第2 條第1 項之規定，為「從舊從輕」之比較，先予
    敘明。次按，法律變更比較新舊法時，應就罪刑有關之共犯
    、未遂犯、想像競合犯、牽連犯、連續犯、結合犯，以及累
    犯加重、自首減輕暨其他法定加減原因（如身分加減）與加
    減比例等一切情形，本於統一性及整體性原則，綜其全部罪
    刑之結果而為比較，亦有最高法院95年度第8 次刑事庭會議
    決議可資參照。查本案涉及法律變更之部分，經附表三所示
    綜合比較新舊刑法之規定結果，以行為時法有利於被告，換
    言之，修正後之刑法，並無較修正前之刑法規定有利於被告
    ，依新法第2 條第1 項前段規定，自應一體適用被告行為時
    之刑法，合先敘明。
三、量刑理由之說明：
（一）爰審酌被告以冒標方式，詐騙會金金額合計高達二百多萬
      元，且犯後審理時曾一度逃逸，經通緝後始歸案，本應嚴
      罰重懲，惟念及被告犯後坦承犯行，深具悔意，有坦承悔
      過之具體表現，且其前無不法前科，有臺灣高等法院被告
      全國前案紀錄表附卷足稽，素行尚佳，其以會養會，週轉
      不靈，始一發不可收拾，造成難以彌補之過錯，參以被告
      犯後有找諸多被害人彙算應償還部分金額，復念及被告犯
      後已坦承犯行，深具悔意，且亦與大部分告訴人達成和解
      ，而徵得告訴人之原諒，此有苗栗縣苗栗市調解委員會95
      年刑調字第0066號調解書影本1 份附卷可稽，且據告訴人
      等於審理時供陳明確（本院95年度訴緝字第22號卷第60頁
      、第83頁以下），而告訴人乙○○雖於調解及本院審理時
      均未到場，但經本院書記官以電話聯絡方式，亦同意下述
      之賠償金額及支付方式，有電話紀錄表在卷可憑（見審卷
      第91頁），併參酌其犯罪之動機、目的、手段、生活狀況
      、智識程度、犯罪所生之損害，及公訴人向本院求處有期
      徒刑6 月，附條件緩刑3 年等一切情狀，爰量處如主文所
      示之刑，並諭知易科罰金之折算標準，以資儆懲。
（二）又被告前未曾受有期徒刑以上刑之宣告，已如前述，其因
      一時失慮，偶罹刑典，事後已坦承犯行，深具悔意，並與
      告訴人達成和解，已如前述，惟因被告尚未實質償還被害
      人所受之損害，本院認為使被告因徒刑之宣告受有心理壓
      力，不致再犯，並確保被告得依承諾填補告訴人因其犯罪
      所生之損害，另一方面亦使被告不致受短期自由刑之弊害
      ，併參酌公訴檢察官及告訴人等之建議，爰依修正後刑法
      第74條第1 項第1 款規定宣告緩刑3 年，用啟自新，並依
      同條第2 項第3 款規定，命被告向告訴人給付如主文所示
      財產上之損害，復連同被告與告訴人商定之給付方法，記
      載於主文，俾供告訴人資為民事強制執行之名義。另倘被
      告違反本院依刑法第74條第2 項第3 款規定所定如主文所
      示之負擔情節重大，足認原宣告之緩刑難收其預期效果，
      而有執行刑罰之必要，其緩刑宣告得依刑法第75條之1 第1
      項第4 款撤銷之，且不受刑法第75條第2 項不變期間之限
      制，併此敘明（緩刑規定應無新舊法比較問題，刑法第2
      條第1 項所能處理之問題，僅限於行為可罰性的法律規範
      變更適用關係，緩刑規定此種刑之宣告規範發生變更時，
      其適用關係必須是以裁判時之法律為準，最高法院95年度
      第8次 刑事庭會議決議參照）。
四、沒收部分：
    至於被告假冒「辛○○」等7 人之名義而偽造其等署押並據
    以行使之投標單，業於各該會期開標後即行丟棄等情，既據
    被告陳稱在卷（見91年度他字第482 號第96至第97頁），復
    參酌一般民間互助會之習慣於歷次開標完後即當場撕毀或丟
    棄標單，自堪認被告所偽造之上開投標單均已滅失無存，故
    被告在該等標單上所偽造之署押，亦無從另予宣告沒收，併
    此敘明。
五、適用法律依據：
（一）刑事訴訟法第299 條第1 項前段。
（二）刑法第2 條第1 項前段、（修正前）刑法第56條、第216
      條、第210 條、第220 條第1 項、第339 條第1 項、（修
      正前）第55條後段、（修正前）第41條第1 項前段、第74
      條第1 項第1 款、第2 項第3 款。
（三）刑法施行法第1 條之1 第1 項、第2項。
（四）（修正前）罰金罰鍰提高標準條例第2 條。
（五）現行法規所定貨幣單位折算新臺幣條例第2 條。
六、本判決係依刑事訴訟法第310 條之2 、第454 條第1 項製作
    ，依法僅記載當事人欄、主文、犯罪事實、證據名稱以及應
    適用之法條。如不服本判決，應於判決送達之日起10日內，
    向本院提起上訴。
本案經檢察官陳佞如到庭執行職務。
中　　華　　民　　國　　96　　年　　3 　　月　　9　　日
                  刑事第二庭  法　官    顧正德
以上正本證明與原本無異。
如不服本判決，應於判決送達後10日內向本院提出上訴狀（應抄
附繕本）。告訴人或被害人如對於本判決不服者，應具備理由請
求檢察官上訴，其上訴期間之計算係以檢察官收受判決正本之日
期為準。
                              書記官    廖鳳美
中　　華　　民　　國　　96　　年　　3 　　月　　13　　日
附表一：（被告應支付被害人財產上賠償之金額及其方式）
甲○○應向丙○○、壬○○○、辛○○、庚○○、癸○○、丁○○、己○○、乙○○（年籍資料詳如附表二所示）分別支付新臺
幣貳拾萬、肆拾萬、伍拾萬玖仟陸佰元、拾陸萬、陸拾貳萬、
貳拾萬、柒拾柒萬玖仟元、伍拾玖萬陸仟捌佰元。給付方式如下
：甲○○除於民國玖拾陸年壹月捌日在苗栗縣苗栗市調解委員會
調解成立當場已個別給付被害人丙○○、壬○○○、辛○○、庚○○、癸○○、丁○○現金各新台幣壹仟柒佰元外；餘款自民國
玖拾陸年貳月起至清償日止，按月於每月拾伍日前，支付丙○○
、壬○○○、辛○○、庚○○、癸○○、丁○○、己○○、乙○○各貳仟元，均交付至辛○○住所（由辛○○轉交其餘之被害人
），如有壹期未履行，視為全部到期。
附表二：（被害人年籍資料，供特定執行名義人身份所用）：
┌────┬──┬──────┬──────┬──────────┐
│姓名    │性別│出生年月日  │身分證字號  │   備  註           │
├────┼──┼──────┼──────┼──────────┤
│丙○○　│女  │54年5月20日 │Ｚ000000000  │一、原被害人戊○○○│
├────┼──┼──────┼──────┤    已死亡，經兩造及│
│壬○○○│女  │22年5月4日  │Ｚ000000000  │    戊○○○生前之夫│
├────┼──┼──────┼──────┤    己○○當庭同意後│
│辛○○  │女  │48年8月24日 │Ｚ000000000  │    ，以己○○為損害│
├────┼──┼──────┼──────┤    賠償之被害人。  │
│庚○○  │男  │38年8月30日 │Ｚ000000000  │二、經由兩造、被害人│
├────┼──┼──────┼──────┤    或其代理人當庭同│
│癸○○  │男  │53年11月23日│Ｚ000000000  │    意，甲○○支付之│
├────┼──┼──────┼──────┤    賠償金額均交予被│
│丁○○  │女  │52年4月12日 │Ｚ000000000  │    害人辛○○，由陳│
├────┼──┼──────┼──────┤    秋湘再轉交其餘被│
│己○○  │男  │36年9月18日 │Ｚ000000000  │    害人。          │
├────┼──┼──────┼──────┤三、被告已於96年2 月│
│乙○○  │女  │60年7月10日 │Ｚ000000000  │    13日審理時當庭支│
│        │    │            │            │    付新台幣1 萬6 千│
│        │    │            │            │    元予辛○○，作為│
│        │    │            │            │    96年2 月份之賠償│
│        │    │            │            │    費用。          │
└────┴──┴──────┴──────┴──────────┘
附表三：
┌─────┬───────────┬───────────┬──────────┐
│比較法條  │舊法於本案適用之法律效│新法於本案適用之法律效│依「從舊從輕」原則比│
│          │果                    │果                    │較結果              │
├─────┼───────────┼───────────┼──────────┤
│刑法第55條│依修正前之刑法第55條之│依新法規定，已刪除刑法│比較修正前後之論罪罪│
│（牽連犯）│規定，犯一罪而其方法或│第55條牽連犯之規定，故│數部分，以95年7 月1 │
│          │結果之行為犯他罪名者，│應予分論併罰。        │日修正公布施行前之刑│
│          │從一重處斷。          │                      │法規定，較有利於被告│
│          │                      │                      │。                  │
├─────┼───────────┼───────────┼──────────┤
│刑法第56條│依修正前之刑法第56條之│依新法規定，已刪除刑法│比較修正前後之論罪罪│
│          │規定，連續數行為而犯同│第56條連續犯之規定，故│數部分，以95年7 月1 │
│          │一罪名者，以一罪論。但│應予分論併罰，但依同法│日修正公布施行前之刑│
│          │得加重其刑至2 分之1。 │第51條第5款但書，最長 │法規定，較有利於被告│
│          │                      │不得逾30年。          │。                  │
├─────┼───────────┼───────────┼──────────┤
│刑法第41條│依修正前之刑法第41條第│依修正後之刑法第41條第│比較修正前後之受6 個│
│          │1 項之規定「犯最重本刑│1 項之規定，已刪除「因│月以下有期徒刑或拘役│
│          │為五年以下有期徒刑之罪│身體、教育、職業、家庭│之宣告，其宣告條件及│
│          │，而受六個月以下有期徒│之關係或其他正當事由，│易科罰金之折算標準，│
│          │刑或拘役之宣告，因身體│執行顯有困難」之宣告條│以95年7 月1 日修正公│
│          │、教育、職業、家庭之關│件，且易科罰金之折算標│布施行前之規定，較有│
│          │係或其他正當事由，執行│準以新臺幣1千 元、2 千│利於被告。          │
│          │顯有困難者，得以銀元一│元或3 千元折算一日。  │                    │
│          │元以上三元以下折算一日│                      │                    │
│          │。」；再依95年5 月17日│                      │                    │
│          │修正公布修正前之罰金罰│                      │                    │
│          │鍰提高標準條例第2 條（│                      │                    │
│          │現已刪除）規定，就其原│                      │                    │
│          │定數額提高為100 倍折算│                      │                    │
│          │一日，則易科罰金折算標│                      │                    │
│          │準為以銀元1 佰元即新台│                      │                    │
│          │幣3 百元以上、銀元3 百│                      │                    │
│          │元即新台幣9 百元以下折│                      │                    │
│          │算一日。              │                      │                    │
├─────┴───────────┴───────────┴──────────┤
│一、綜合比較全部罪刑結果：                                                      │
│    本案綜其全部罪刑，比較關於牽連犯、連續犯之規定，修正後刑法並無較修正前之刑法│
│    規定有利於被告，自仍應依刑法第2 條第1 項前段之規定，一體適用修正前（即行為時│
│    ）之刑法規定。                                                              │
│二、關於易刑處分之比較：                                                        │
│    經比較關於有期徒刑易科罰金之折算標準，修正後之刑法並無較修正前之刑法規定有利│
│    於被告，應依刑法第2 條第1 項前段之規定，適用修正前（即行為時）刑法關於易科罰│
│    金折算標準之規定（依臺灣高等法院暨所屬法院95年度法律座談會刑事類提案第3 號研│
│    討結果，認易刑處分不包括在「綜其全部罪刑之結果而為比較」之範圍內，可割裂分別│
│    適用，適用最有利於行為人之法律）。                                          │
└────────────────────────────────────────┘
附錄本判決論罪科刑法條
中華民國刑法第216條
行使第210 條至第215 條之文書者，依偽造、變造文書或登載不
實事項或使登載不實事項之規定處斷。
中華民國刑法第210條
偽造、變造私文書，足以生損害於公眾或他人者，處5 年以下有
期徒刑。
中華民國刑法第220條第1項
在紙上或物品上之文字、符號、圖畫、照像，依習慣或特約，足
以為表示其用意之證明者，關於本章及本章以外各罪，以文書論
。
中華民國刑法第339條第1項
意圖為自己或第三人不法之所有，以詐術使人將本人或第三人之
物交付者，處5 年以下有期徒刑、拘役或科或併科1 千元以下罰
金。
